---
title: "ARDECO Lombardia"
output:
  flexdashboard::flex_dashboard:
    orientation: rows
    theme: cosmo
    navbar:
      - { title: "GitHub", href: "https://github.com/gmontaletti", align: right }
runtime: shiny
---

```{r setup, include=FALSE}
library(flexdashboard)
library(shiny)
source("R/helpers.R")

# 1. One-time loads -----

LABELS <- load_labels()
GEO    <- load_geo()

# 2. Parquet cache -----

.var_cache <- new.env(parent = emptyenv())

load_variable_cached <- function(var_code) {
  if (is.null(.var_cache[[var_code]])) {
    .var_cache[[var_code]] <- load_variable(var_code)
  }
  .var_cache[[var_code]]
}

# 3. Page configuration registry -----

PAGE_CONFIG <- list(
  popolazione_demografia = list(
    page_id = "pop",
    vars    = c("SNPTD", "SNPTN", "SNPBN", "SNPDN", "SNPNN", "SNMTN", "SNPCN"),
    vb1_var = "SNPTD", vb1_unit = "NR",    vb1_icon = "fa-users",      vb1_color = "primary",
    vb2_var = "SNPCN", vb2_unit = "GROWRT", vb2_icon = "fa-chart-line", vb2_color = "info",
    vb1_filter = list(unit = "NR"),
    vb2_filter = list(unit = "GROWRT", sex = "TOTAL", age = "TOTAL"),
    vb1_title  = "Popolazione totale (Lombardia)",
    vb2_title  = "Variazione popolazione (Lombardia)",
    vb1_format = function(v) format(round(v), big.mark = "."),
    vb2_format = function(v) paste0(round(v, 2), "\u2030")
  ),
  mercato_lavoro = list(
    page_id = "lab",
    vars    = c("RPECNP", "RPUCNP", "SNETD", "SNWTD", "RNECN", "RNUTN", "RNLCN", "RNLHT"),
    vb1_var = "RPECNP", vb1_unit = "PC",  vb1_icon = "fa-briefcase",  vb1_color = "success",
    vb2_var = "RPUCNP", vb2_unit = "PC",  vb2_icon = "fa-user-times", vb2_color = "warning",
    vb1_filter = list(unit = "PC"),
    vb2_filter = list(unit = "PC"),
    vb1_title  = "Tasso di occupazione (Lombardia)",
    vb2_title  = "Tasso di disoccupazione (Lombardia)",
    vb1_format = function(v) paste0(round(v, 1), "%"),
    vb2_format = function(v) paste0(round(v, 1), "%")
  ),
  occupazione_settore = list(
    page_id = "sec",
    vars    = c("SNETZ", "RNLHZ"),
    vb1_var = "SNETZ", vb1_unit = "THS", vb1_icon = "fa-building",       vb1_color = "primary",
    vb2_var = "SNETZ", vb2_unit = "THS", vb2_icon = "fa-calendar-check", vb2_color = "info",
    vb1_filter = list(unit = "THS"),
    vb2_filter = list(unit = "THS"),
    vb1_title  = "Settori NACE disponibili",
    vb2_title  = "Ultimo anno disponibile",
    vb1_format = function(v) as.character(v),
    vb2_format = function(v) as.character(v),
    is_sector_page = TRUE
  ),
  pil_valore_aggiunto = list(
    page_id = "gdp",
    vars    = c("SUVGD", "SOVGD", "SUVGE", "SOVGE", "SUVGZ", "SOVGZ",
                "SUVGDH", "SUVGDE", "SOVGDH", "SOVGDE"),
    vb1_var = "SUVGD", vb1_unit = "MIO_EUR",     vb1_icon = "fa-euro-sign", vb1_color = "success",
    vb2_var = "SOVGD", vb2_unit = "MIO_EUR2015",  vb2_icon = "fa-chart-bar", vb2_color = "info",
    vb1_filter = list(unit = "MIO_EUR"),
    vb2_filter = list(unit = "MIO_EUR2015"),
    vb1_title  = "PIL corrente (Lombardia)",
    vb2_title  = "PIL costante (Lombardia)",
    vb1_format = function(v) format(round(v), big.mark = "."),
    vb2_format = function(v) format(round(v), big.mark = ".")
  ),
  reddito_compensi = list(
    page_id = "inc",
    vars    = c("RUWCD", "ROWCD"),
    vb1_var = "RUWCD", vb1_unit = "MIO_EUR",     vb1_icon = "fa-wallet", vb1_color = "primary",
    vb2_var = "ROWCD", vb2_unit = "MIO_EUR2015",  vb2_icon = "fa-wallet", vb2_color = "info",
    vb1_filter = list(unit = "MIO_EUR"),
    vb2_filter = list(unit = "MIO_EUR2015"),
    vb1_title  = "Compensi correnti (Lombardia)",
    vb2_title  = "Compensi costanti (Lombardia)",
    vb1_format = function(v) format(round(v), big.mark = "."),
    vb2_format = function(v) format(round(v), big.mark = ".")
  ),
  formazione_capitale = list(
    page_id = "cap",
    vars    = c("RUIGT", "ROIGT", "RUIGZ", "ROIGZ"),
    vb1_var = "RUIGT", vb1_unit = "MIO_EUR",     vb1_icon = "fa-hammer", vb1_color = "success",
    vb2_var = "ROIGT", vb2_unit = "MIO_EUR2015",  vb2_icon = "fa-tools",  vb2_color = "info",
    vb1_filter = list(unit = "MIO_EUR"),
    vb2_filter = list(unit = "MIO_EUR2015"),
    vb1_title  = "FBCF corrente (Lombardia)",
    vb2_title  = "FBCF costante (Lombardia)",
    vb1_format = function(v) format(round(v), big.mark = "."),
    vb2_format = function(v) format(round(v), big.mark = ".")
  )
)

# 4. Helper: check if variable has sector dimension -----

is_sector_var <- function(var_code) {
  dt <- load_variable_cached(var_code)
  "SECTOR" %in% names(dt) && any(!is.na(dt$SECTOR))
}

# 5. Server-side page module -----

make_page_server <- function(page_id, group_id, input, output, session) {
  cfg <- PAGE_CONFIG[[group_id]]

  # -- Reactive: selected variable's cached data --
  rv_data <- reactive({
    req(input[[paste0(page_id, "_var")]])
    load_variable_cached(input[[paste0(page_id, "_var")]])
  })

  # -- Reactive: available dimensions --
  rv_dims <- reactive({
    get_var_dimensions(rv_data())
  })

  # -- Dynamic UI for dimension selectors --
  output[[paste0(page_id, "_unit_ui")]] <- renderUI({
    dims <- rv_dims()
    choices <- setNames(
      dims$units,
      vapply(dims$units, get_unit_label, character(1L), labels = LABELS)
    )
    selectInput(paste0(page_id, "_unit"), "Unita di misura", choices = choices)
  })

  output[[paste0(page_id, "_sex_ui")]] <- renderUI({
    dims <- rv_dims()
    if (is.null(dims$sex)) return(NULL)
    choices <- setNames(
      dims$sex,
      vapply(dims$sex, get_sex_label, character(1L), labels = LABELS)
    )
    selectInput(paste0(page_id, "_sex"), "Sesso", choices = choices)
  })

  output[[paste0(page_id, "_age_ui")]] <- renderUI({
    dims <- rv_dims()
    if (is.null(dims$age)) return(NULL)
    choices <- setNames(
      dims$age,
      vapply(dims$age, get_age_label, character(1L), labels = LABELS)
    )
    selectInput(paste0(page_id, "_age"), "Classe di eta", choices = choices)
  })

  output[[paste0(page_id, "_sector_ui")]] <- renderUI({
    dims <- rv_dims()
    if (is.null(dims$sector)) return(NULL)
    choices <- setNames(
      dims$sector,
      vapply(dims$sector, get_sector_label, character(1L), labels = LABELS)
    )
    selectInput(paste0(page_id, "_sector"), "Settore", choices = choices)
  })

  # -- Reactive: filtered data --
  rv_filtered <- reactive({
    dt <- rv_data()
    dims <- rv_dims()

    # Wait for all dimension selectors that exist for this variable
    req(input[[paste0(page_id, "_unit")]])
    unit_val <- input[[paste0(page_id, "_unit")]]

    sex_val <- NULL
    if (!is.null(dims$sex)) {
      req(input[[paste0(page_id, "_sex")]])
      sex_val <- input[[paste0(page_id, "_sex")]]
    }

    age_val <- NULL
    if (!is.null(dims$age)) {
      req(input[[paste0(page_id, "_age")]])
      age_val <- input[[paste0(page_id, "_age")]]
    }

    sector_val <- NULL
    if (!is.null(dims$sector)) {
      req(input[[paste0(page_id, "_sector")]])
      sector_val <- input[[paste0(page_id, "_sector")]]
    }

    filter_data(dt, unit = unit_val, sex = sex_val, age = age_val, sector = sector_val)
  })

  # -- Current labels --
  rv_var_label <- reactive({
    req(input[[paste0(page_id, "_var")]])
    get_var_label(input[[paste0(page_id, "_var")]], LABELS)
  })

  rv_unit_label <- reactive({
    req(input[[paste0(page_id, "_unit")]])
    get_unit_label(input[[paste0(page_id, "_unit")]], LABELS)
  })

  # -- Value boxes --
  output[[paste0(page_id, "_vb1")]] <- renderValueBox({
    dt <- load_variable_cached(cfg$vb1_var)
    dt_itc4 <- dt[NUTSCODE == "ITC4"]
    if (!isTRUE(cfg$is_sector_page)) {
      dt_itc4 <- do.call(filter_data, c(list(dt = dt_itc4), cfg$vb1_filter))
      ensure_unique(dt_itc4)
      ref_year <- max(dt_itc4$YEAR)
      latest <- dt_itc4[YEAR == ref_year]
      val <- cfg$vb1_format(latest$VALUE[1L])
      caption <- paste0(cfg$vb1_title, " (", ref_year, ")")
    } else {
      n_sectors <- length(unique(dt[!is.na(SECTOR), SECTOR]))
      val <- as.character(n_sectors)
      caption <- cfg$vb1_title
    }
    valueBox(val, caption = caption, icon = cfg$vb1_icon, color = cfg$vb1_color)
  })

  output[[paste0(page_id, "_vb2")]] <- renderValueBox({
    dt <- load_variable_cached(cfg$vb2_var)
    dt_itc4 <- dt[NUTSCODE == "ITC4"]
    if (!isTRUE(cfg$is_sector_page)) {
      dt_itc4 <- do.call(filter_data, c(list(dt = dt_itc4), cfg$vb2_filter))
      ensure_unique(dt_itc4)
      ref_year <- max(dt_itc4$YEAR)
      latest <- dt_itc4[YEAR == ref_year]
      val <- cfg$vb2_format(latest$VALUE[1L])
      caption <- paste0(cfg$vb2_title, " (", ref_year, ")")
    } else {
      val <- as.character(max(dt$YEAR, na.rm = TRUE))
      caption <- cfg$vb2_title
    }
    valueBox(val, caption = caption, icon = cfg$vb2_icon, color = cfg$vb2_color)
  })

  # -- Time-series chart --
  output[[paste0(page_id, "_ts")]] <- plotly::renderPlotly({
    var_code <- input[[paste0(page_id, "_var")]]
    req(var_code)
    var_label  <- rv_var_label()
    unit_label <- rv_unit_label()

    dt_filt <- rv_filtered()
    ensure_unique(dt_filt)
    ts_plotly_regional(dt_filt, var_label, unit_label)
  })

  # -- Leaflet map --
  output[[paste0(page_id, "_map")]] <- leaflet::renderLeaflet({
    var_label  <- rv_var_label()
    unit_label <- rv_unit_label()
    dt_filt    <- rv_filtered()

    # For sector vars, include selected sector name in the map label
    sector_val <- input[[paste0(page_id, "_sector")]]
    if (!is.null(sector_val)) {
      sector_name <- get_sector_label(sector_val, LABELS)
      var_label <- paste0(var_label, " \u2014 ", sector_name)
    }

    map_leaflet(dt_filt, GEO, var_label, unit_label)
  })

}
```

# Popolazione e demografia

## {.sidebar}

```{r}
selectInput("pop_var", "Variabile",
  choices = setNames(
    PAGE_CONFIG$popolazione_demografia$vars,
    vapply(PAGE_CONFIG$popolazione_demografia$vars,
           get_var_label, character(1L), labels = LABELS)
  )
)
uiOutput("pop_unit_ui")
uiOutput("pop_sex_ui")
uiOutput("pop_age_ui")
uiOutput("pop_sector_ui")
```

## Row {data-height=120}

### Popolazione totale

```{r}
valueBoxOutput("pop_vb1")
```

### Variazione popolazione

```{r}
valueBoxOutput("pop_vb2")
```

## Row {data-height=880}

### Serie storica {data-width=600}

```{r}
plotly::plotlyOutput("pop_ts")
```

### Mappa {data-width=400}

```{r}
leaflet::leafletOutput("pop_map")
```


# Mercato del lavoro

## {.sidebar}

```{r}
selectInput("lab_var", "Variabile",
  choices = setNames(
    PAGE_CONFIG$mercato_lavoro$vars,
    vapply(PAGE_CONFIG$mercato_lavoro$vars,
           get_var_label, character(1L), labels = LABELS)
  )
)
uiOutput("lab_unit_ui")
uiOutput("lab_sex_ui")
uiOutput("lab_age_ui")
uiOutput("lab_sector_ui")
```

## Row {data-height=120}

### Tasso di occupazione

```{r}
valueBoxOutput("lab_vb1")
```

### Tasso di disoccupazione

```{r}
valueBoxOutput("lab_vb2")
```

## Row {data-height=880}

### Serie storica {data-width=600}

```{r}
plotly::plotlyOutput("lab_ts")
```

### Mappa {data-width=400}

```{r}
leaflet::leafletOutput("lab_map")
```


# Occupazione per settore

## {.sidebar}

```{r}
selectInput("sec_var", "Variabile",
  choices = setNames(
    PAGE_CONFIG$occupazione_settore$vars,
    vapply(PAGE_CONFIG$occupazione_settore$vars,
           get_var_label, character(1L), labels = LABELS)
  )
)
uiOutput("sec_unit_ui")
uiOutput("sec_sex_ui")
uiOutput("sec_age_ui")
uiOutput("sec_sector_ui")
```

## Row {data-height=120}

### Settori NACE disponibili

```{r}
valueBoxOutput("sec_vb1")
```

### Ultimo anno disponibile

```{r}
valueBoxOutput("sec_vb2")
```

## Row {data-height=880}

### Serie storica {data-width=600}

```{r}
plotly::plotlyOutput("sec_ts")
```

### Mappa {data-width=400}

```{r}
leaflet::leafletOutput("sec_map")
```


# PIL e valore aggiunto

## {.sidebar}

```{r}
selectInput("gdp_var", "Variabile",
  choices = setNames(
    PAGE_CONFIG$pil_valore_aggiunto$vars,
    vapply(PAGE_CONFIG$pil_valore_aggiunto$vars,
           get_var_label, character(1L), labels = LABELS)
  )
)
uiOutput("gdp_unit_ui")
uiOutput("gdp_sex_ui")
uiOutput("gdp_age_ui")
uiOutput("gdp_sector_ui")
```

## Row {data-height=120}

### PIL corrente

```{r}
valueBoxOutput("gdp_vb1")
```

### PIL costante

```{r}
valueBoxOutput("gdp_vb2")
```

## Row {data-height=880}

### Serie storica {data-width=600}

```{r}
plotly::plotlyOutput("gdp_ts")
```

### Mappa {data-width=400}

```{r}
leaflet::leafletOutput("gdp_map")
```


# Reddito e compensi

## {.sidebar}

```{r}
selectInput("inc_var", "Variabile",
  choices = setNames(
    PAGE_CONFIG$reddito_compensi$vars,
    vapply(PAGE_CONFIG$reddito_compensi$vars,
           get_var_label, character(1L), labels = LABELS)
  )
)
uiOutput("inc_unit_ui")
uiOutput("inc_sex_ui")
uiOutput("inc_age_ui")
uiOutput("inc_sector_ui")
```

## Row {data-height=120}

### Compensi correnti

```{r}
valueBoxOutput("inc_vb1")
```

### Compensi costanti

```{r}
valueBoxOutput("inc_vb2")
```

## Row {data-height=880}

### Serie storica {data-width=600}

```{r}
plotly::plotlyOutput("inc_ts")
```

### Mappa {data-width=400}

```{r}
leaflet::leafletOutput("inc_map")
```


# Formazione del capitale

## {.sidebar}

```{r}
selectInput("cap_var", "Variabile",
  choices = setNames(
    PAGE_CONFIG$formazione_capitale$vars,
    vapply(PAGE_CONFIG$formazione_capitale$vars,
           get_var_label, character(1L), labels = LABELS)
  )
)
uiOutput("cap_unit_ui")
uiOutput("cap_sex_ui")
uiOutput("cap_age_ui")
uiOutput("cap_sector_ui")
```

## Row {data-height=120}

### FBCF corrente

```{r}
valueBoxOutput("cap_vb1")
```

### FBCF costante

```{r}
valueBoxOutput("cap_vb2")
```

## Row {data-height=880}

### Serie storica {data-width=600}

```{r}
plotly::plotlyOutput("cap_ts")
```

### Mappa {data-width=400}

```{r}
leaflet::leafletOutput("cap_map")
```

```{r server-context, context="server"}
# 1. Register server logic for all 6 pages -----

for (gid in names(PAGE_CONFIG)) {
  local({
    group_id <- gid
    pid <- PAGE_CONFIG[[group_id]]$page_id
    make_page_server(pid, group_id, input, output, session)
  })
}
```
