---
title: "ARDECO — Comparatore regionale europeo"
output:
  flexdashboard::flex_dashboard:
    orientation: rows
    theme: cosmo
    navbar:
      - { title: "GitHub", href: "https://github.com/gmontaletti", align: right }
runtime: shiny
---

```{r setup, include=FALSE}
library(flexdashboard)
library(shiny)
source("R/helpers.R")
source("R/helpers_eu.R")

# 1. Caricamenti iniziali -----

GEO_EU   <- load_eu_geo()
REGIONS  <- load_region_names(GEO_EU)
IND_META <- load_eu_indicator_labels()
META     <- load_eu_meta()
YEAR_REF <- as.integer(META$YEAR_REF)
CLUSTERS <- load_clusters()

onSessionEnded(close_eu_con)

# Cluster (gruppo ward) e flag outlier di una regione
ref_cluster_of <- function(code) {
  v <- CLUSTERS[NUTSCODE == code, cluster]
  if (length(v) == 0L) NA_integer_ else v[1]
}
ref_is_outlier <- function(code) {
  v <- CLUSTERS[NUTSCODE == code, is_outlier]
  length(v) == 1L && v == 1L
}

# Scelte per i menu (regioni raggruppate per paese, indicatori per gruppo)
reg_choices <- split(
  setNames(REGIONS$NUTSCODE, REGIONS$NAME),
  REGIONS$CNTR_CODE
)
ind_choices <- split(
  setNames(IND_META$INDICATOR, IND_META$label_it),
  IND_META$ind_group
)

region_name <- function(code) {
  nm <- REGIONS[NUTSCODE == code, NAME]
  if (length(nm) == 0L) code else nm[1]
}

# 2. Stato condiviso tra le pagine -----

sel <- reactiveValues(ref = "ITC4", regions = NULL)

top4_for <- function(ref) {
  d <- load_distances(ref)
  utils::head(d[NBR_NUTSCODE != ref][order(rank)]$NBR_NUTSCODE, 4)
}

observeEvent(input$ref_region, {
  sel$ref <- input$ref_region
  t4 <- top4_for(input$ref_region)
  sel$regions <- t4
  updateSelectizeInput(session, "sel_regions", selected = t4)
})

observeEvent(input$sel_regions, {
  sel$regions <- setdiff(input$sel_regions, sel$ref)
}, ignoreNULL = FALSE)

observeEvent(input$reset_top4, {
  t4 <- top4_for(sel$ref)
  sel$regions <- t4
  updateSelectizeInput(session, "sel_regions", selected = t4)
})

# Seleziona le 6 regioni più vicine appartenenti allo stesso cluster ward del
# riferimento (cluster ∩ vicinato, ordinate per distanza). Se nessun co-membro
# è disponibile, ricade sulle 6 più simili in assoluto.
observeEvent(input$select_cluster, {
  rc <- ref_cluster_of(sel$ref)
  nn <- load_distances(sel$ref)
  nn <- nn[NBR_NUTSCODE != sel$ref][order(rank)]
  picked <- character(0)
  if (!is.na(rc)) {
    co <- CLUSTERS[cluster == rc & NUTSCODE != sel$ref, NUTSCODE]
    picked <- utils::head(nn[NBR_NUTSCODE %in% co]$NBR_NUTSCODE, 6L)
  }
  if (length(picked) == 0L) {
    picked <- utils::head(nn$NBR_NUTSCODE, 6L)
    showNotification(
      "Nessun co-membro di cluster disponibile: selezionate le 6 aree più simili.",
      type = "warning",
      duration = 5
    )
  } else if (ref_is_outlier(sel$ref)) {
    showNotification(
      "Riferimento con struttura atipica: appartenenza al cluster debole.",
      type = "message",
      duration = 5
    )
  }
  sel$regions <- picked
  updateSelectizeInput(session, "sel_regions", selected = picked)
})

# Click sulla mappa: aggiunge/toglie la regione dalla selezione
observeEvent(input$sel_map_shape_click, {
  id <- input$sel_map_shape_click$id
  if (is.null(id) || id == sel$ref) {
    return()
  }
  cur <- sel$regions
  new <- if (id %in% cur) setdiff(cur, id) else unique(c(cur, id))
  sel$regions <- new
  updateSelectizeInput(session, "sel_regions", selected = new)
})

regions_effective <- reactive({
  unique(c(sel$ref, sel$regions))
})

# 3. Output pagina 1: mappa, classifica, value box -----

output$sel_map <- renderLeaflet({
  if (identical(input$map_mode, "cluster")) {
    map_eu_clusters(GEO_EU, CLUSTERS, sel$ref, sel$regions)
  } else {
    map_eu_selection(GEO_EU, sel$ref, sel$regions)
  }
})

# Etichetta dinamica del pulsante "seleziona cluster"
output$select_cluster_label <- renderUI({
  actionButton(
    "select_cluster",
    paste0("Seleziona aree del cluster di ", region_name(sel$ref)),
    icon = icon("circle-nodes")
  )
})

output$rank_table <- DT::renderDT({
  d <- load_distances(sel$ref)
  d <- d[NBR_NUTSCODE != sel$ref][order(rank)][seq_len(min(15L, .N))]
  d <- merge(
    d,
    REGIONS[, list(NUTSCODE, NAME, CNTR_CODE)],
    by.x = "NBR_NUTSCODE", by.y = "NUTSCODE"
  )
  setorder(d, rank)
  d[, motivo := vapply(NBR_NUTSCODE, function(nbr) {
    fc <- load_feature_contrib(sel$ref, nbr, 2L)
    paste(fc$label_it, collapse = "; ")
  }, character(1))]
  d[, sel := ifelse(NBR_NUTSCODE %in% sel$regions, "✓", "")]
  out <- d[, list(
    Rango = rank,
    Regione = NAME,
    Paese = CNTR_CODE,
    Distanza = round(distance, 2),
    `Differenze principali` = motivo,
    Sel. = sel
  )]
  DT::datatable(
    as.data.frame(out),
    rownames = FALSE,
    options = list(dom = "tp", pageLength = 8, scrollX = TRUE),
    caption = paste0("Regioni più simili a ", region_name(sel$ref))
  )
})

output$vb_ref <- renderValueBox({
  valueBox(region_name(sel$ref), caption = "Regione di riferimento", icon = "fa-location-dot", color = "primary")
})
output$vb_nsel <- renderValueBox({
  valueBox(length(sel$regions), caption = "Aree confrontate", icon = "fa-layer-group", color = "info")
})
output$vb_year <- renderValueBox({
  valueBox(YEAR_REF, caption = "Anno di riferimento (similarità)", icon = "fa-calendar", color = "success")
})

output$vb_cluster <- renderValueBox({
  rc <- ref_cluster_of(sel$ref)
  if (is.na(rc)) {
    return(valueBox(
      "n/d",
      caption = "Cluster del riferimento",
      icon = "fa-circle-nodes",
      color = "warning"
    ))
  }
  size <- CLUSTERS[cluster == rc, .N]
  if (ref_is_outlier(sel$ref)) {
    valueBox(
      paste0("Cluster ", rc),
      caption = paste0("Struttura atipica (", size, " regioni nel cluster)"),
      icon = "fa-circle-nodes",
      color = "#E69F00"
    )
  } else {
    valueBox(
      paste0("Cluster ", rc),
      caption = paste0(size, " regioni nel tipo strutturale"),
      icon = "fa-circle-nodes",
      color = "#5E35B1"
    )
  }
})

# Profilo strutturale: valori delle aree selezionate, celle colorate per
# scostamento (in deviazioni standard) dalla regione di riferimento.
output$feat_table <- DT::renderDT({
  ft <- build_feature_table(sel$ref, sel$regions, GEO_EU)
  req(!is.null(ft))
  z_idx <- which(names(ft$df) %in% ft$z_cols) - 1L  # 0-based per DataTables
  dtable <- DT::datatable(
    ft$df,
    rownames = FALSE,
    options = list(
      dom = "t",
      paging = FALSE,
      ordering = FALSE,
      scrollX = TRUE,
      scrollY = "300px",
      columnDefs = list(list(visible = FALSE, targets = z_idx))
    ),
    caption = htmltools::tags$caption(
      style = "caption-side: top; text-align: left; font-size: 90%;",
      "Lo sfondo segnala lo scostamento dalla regione di riferimento: ",
      htmltools::tags$span(style = "color:#0072B2;font-weight:bold;", "blu"),
      " = inferiore, ",
      htmltools::tags$span(style = "color:#D55E00;font-weight:bold;", "arancio"),
      " = superiore (intensità in deviazioni standard)."
    )
  )
  style_feature_table(dtable, ft$value_cols, ft$z_cols)
})

# 4. Output pagina 2: confronto mercato del lavoro -----

lab_dt <- reactive({
  req(input$lab_indicator)
  load_labour_indicators(input$lab_indicator, regions_effective())
})
ind_label <- reactive({
  IND_META[INDICATOR == input$lab_indicator, label_it]
})
unit_label <- reactive({
  IND_META[INDICATOR == input$lab_indicator, unit_label]
})
ind_dir <- reactive({
  as.integer(IND_META[INDICATOR == input$lab_indicator, direction])
})

output$sel_echo <- renderText({
  paste0(
    "Riferimento: ", region_name(sel$ref), ". ",
    "Aree: ",
    if (length(sel$regions) == 0L) {
      "(nessuna)"
    } else {
      paste(vapply(sel$regions, region_name, character(1)), collapse = ", ")
    },
    ". Modificabili nella pagina «Selezione aree»."
  )
})

output$lab_trend <- plotly::renderPlotly({
  ts_plotly_compare(lab_dt(), ind_label(), unit_label(), sel$ref, GEO_EU)
})

output$lab_bar <- plotly::renderPlotly({
  bar_eu_latest(lab_dt(), ind_label(), unit_label(), sel$ref, GEO_EU)
})

output$lab_table <- DT::renderDT({
  d <- lab_dt()
  req(nrow(d) > 0)
  d[, region := vapply(NUTSCODE, region_name, character(1))]
  w <- dcast(d, region ~ YEAR, value.var = "VALUE")
  setorder(w, region)
  year_cols <- setdiff(names(w), "region")
  DT::datatable(
    as.data.frame(w),
    rownames = FALSE,
    extensions = "Buttons",
    options = list(
      dom = "Bfrtip",
      buttons = list("csv", "excel"),
      scrollX = TRUE,
      pageLength = 10
    ),
    caption = paste0(ind_label(), " (", unit_label(), ")")
  ) |>
    DT::formatRound(columns = year_cols, digits = 1)
})

output$lab_vb_ref <- renderValueBox({
  d <- lab_dt()
  rd <- d[NUTSCODE == sel$ref]
  if (nrow(rd) == 0L) {
    return(valueBox("—", caption = "Riferimento (n/d)", color = "primary"))
  }
  yr <- max(rd$YEAR)
  valueBox(
    round(rd[YEAR == yr, VALUE], 1),
    caption = paste0(region_name(sel$ref), " (", yr, ")"),
    icon = "fa-star", color = "primary"
  )
})

output$lab_vb_best <- renderValueBox({
  d <- lab_dt()
  dir <- ind_dir()
  req(nrow(d) > 0)
  yr <- d[, list(n = uniqueN(NUTSCODE)), by = YEAR][n == max(n), max(YEAR)]
  dy <- d[YEAR == yr]
  if (nrow(dy) == 0L || dir == 0L) {
    return(valueBox("—", caption = "Migliore (n/a)", color = "info"))
  }
  best <- if (dir > 0L) dy[which.max(VALUE)] else dy[which.min(VALUE)]
  valueBox(
    region_name(best$NUTSCODE),
    caption = paste0("Migliore: ", round(best$VALUE, 1), " (", yr, ")"),
    icon = "fa-arrow-up", color = "success"
  )
})

output$lab_vb_worst <- renderValueBox({
  d <- lab_dt()
  dir <- ind_dir()
  req(nrow(d) > 0)
  yr <- d[, list(n = uniqueN(NUTSCODE)), by = YEAR][n == max(n), max(YEAR)]
  dy <- d[YEAR == yr]
  if (nrow(dy) == 0L || dir == 0L) {
    return(valueBox("—", caption = "Peggiore (n/a)", color = "warning"))
  }
  worst <- if (dir > 0L) dy[which.min(VALUE)] else dy[which.max(VALUE)]
  valueBox(
    region_name(worst$NUTSCODE),
    caption = paste0("Peggiore: ", round(worst$VALUE, 1), " (", yr, ")"),
    icon = "fa-arrow-down", color = "warning"
  )
})

# 5. Fix leaflet in tab nascoste -----

shiny::insertUI(
  selector = "head",
  where = "beforeEnd",
  ui = tags$script(HTML("
    $(document).on('shown.bs.tab', function(e) {
      setTimeout(function() {
        $('.leaflet').each(function() {
          var map = HTMLWidgets.find('#' + this.id);
          if (map && map.invalidateSize) { map.invalidateSize(); }
        });
      }, 150);
    });
  "))
)
```

# Selezione aree

## {.sidebar data-width=330}

```{r}
selectInput(
  "ref_region", "Regione di riferimento",
  choices = reg_choices, selected = "ITC4"
)

helpText(
  "Le 4 aree più simili sono suggerite automaticamente.",
  "Clicca una regione sulla mappa o usa il menu per modificare la selezione."
)

selectizeInput(
  "sel_regions", "Aree confrontate",
  choices = reg_choices, multiple = TRUE,
  options = list(maxItems = 6, plugins = list("remove_button"))
)

actionButton("reset_top4", "Ripristina top-4 suggerite", icon = icon("rotate"))

tags$hr()

radioButtons(
  "map_mode", "Colore mappa",
  choices = c("Ruoli" = "roles", "Cluster" = "cluster"),
  selected = "roles", inline = TRUE
)

helpText(
  "In «Cluster» la mappa colora le regioni per tipo strutturale (gruppi ward);",
  "le aree atipiche (outlier) sono in grigio."
)

uiOutput("select_cluster_label")
```

## Row {data-height=120}

### Riferimento

```{r}
valueBoxOutput("vb_ref")
```

### Aree

```{r}
valueBoxOutput("vb_nsel")
```

### Anno

```{r}
valueBoxOutput("vb_year")
```

### Cluster

```{r}
valueBoxOutput("vb_cluster")
```

## Row {data-height=560}

### Mappa delle regioni {data-width=520}

```{r}
leaflet::leafletOutput("sel_map")
```

### Classifica di similarità {data-width=480}

```{r}
DT::DTOutput("rank_table")
```

## Row {data-height=360}

### Profilo strutturale delle aree selezionate

```{r}
DT::DTOutput("feat_table")
```


# Confronto mercato del lavoro

## {.sidebar data-width=330}

```{r}
selectInput(
  "lab_indicator", "Indicatore",
  choices = ind_choices,
  selected = "tasso_disoccupazione"
)

helpText("Solo indicatori comparabili (tassi, rapporti, valori in PPS o reali).")

tags$hr()
textOutput("sel_echo")
```

## Row {data-height=120}

### Riferimento

```{r}
valueBoxOutput("lab_vb_ref")
```

### Migliore

```{r}
valueBoxOutput("lab_vb_best")
```

### Peggiore

```{r}
valueBoxOutput("lab_vb_worst")
```

## Row {data-height=560}

### Andamento {data-width=600}

```{r}
plotly::plotlyOutput("lab_trend")
```

### Ultimo anno {data-width=400}

```{r}
plotly::plotlyOutput("lab_bar")
```

## Row {data-height=320}

### Tabella comparativa

```{r}
DT::DTOutput("lab_table")
```
